臺灣高等法院刑事判決　　　　　　96年度重上更(三)字第36號
上　訴　人　甲○○
即　被　告
　　　　　　　　　　（另案於臺灣臺北監獄執行中）
選任辯護人　林照雄律師
上列上訴人因毒品危害防制條例案件，不服臺灣臺北地方法院92
年度重訴字第26號，中華民國93年4月21日第一審判決（起訴案
號：臺灣臺北地方法院檢察署91年度偵字第23671號），提起上
訴，經判決後由最高法院第三次發回更審，本院判決如下：
    主  文
原判決關於甲○○販賣第一級毒品暨定執行刑部分撤銷。
甲○○共同連續販賣第一級毒品，處無期徒刑，褫奪公權終身。
沒收銷燬與沒收等之宣告如附表所示。
    事  實
一、甲○○（另犯行使偽造國民身分證暨違反槍砲彈藥刀械管制
    條例部分經判決確定）於民國（下同）82年間，因違反肅清
    煙毒條例案件，經判處有期徒刑十二年及三年二月，因違反
    麻醉藥品管理條例案件，經判處有期徒刑四月，因違反槍砲
    彈藥刀械管制條例案件，經判處有期徒刑六月，又因犯贓物
    罪，經判處有期徒刑二月，合併定執行刑為有期徒刑十四年
    四月，82年12月6日入監執行，88年10月22日假釋出監（縮
    短刑期屆滿日為95年8月26日，本件不構成累犯）。
二、甲○○明知海洛因為毒品危害防制條例第2條第2項第1款所
    規定之第一級毒品，不得持有、販賣，竟基於意圖營利販賣
    第一級毒品海洛因概括犯意，自91年5月間某日起至同年10
    月中旬某日止，多次在台北市○○○路91巷4號、台中市○
    ○○街50號等地，分別以每塊海洛因磚（重量、純度均不詳
    ，亦先後不同）新臺幣（下同）九十萬元、一百十八萬元、
    一百二十萬元不等之價格，陸續向綽號白猴成年男子，及綽
    號阿全即林喬旋成年男子等人販入後，並以其所有門號00
    00000000、0000000000號行動電話各一支（內含SIM卡各一
    張）作為對外聯絡工具，嗣其欲以每二塊海洛因磚（重量、
    純度均不詳）一百三十萬元之價格販賣予李肇德（起訴書記
    載為真實姓名年籍不詳綽號「阿德」，贅載「豬仔」），二
    人就數量價格以電話聯繫後，甲○○指示莊憶文（經判處罪
    刑確定，僅就本次與甲○○有犯意聯絡行為分擔）送貨及收
    款，莊憶文明知甲○○交付之物係第一級毒品海洛因，竟與
    甲○○共同基於意圖營利販賣第一級毒品海洛因犯意聯絡，
    依甲○○指示於91年6月21日凌晨0時53分許，將前揭海洛因
    磚交付李肇德，並向李肇德收取一百三十萬元。
三、甲○○另承續前揭意圖營利販賣第一級毒品海洛因之概括犯
    意，復於91年7月7日與施俊雄談洽價格後，於同年月8、9日
    ，以每一錢（即3.75公克）海洛因一萬二千元之價格販賣予
    施俊雄施用，前後共計販賣三次，每次販賣毒品海洛因一錢
    。嗣於同年11月14日凌晨0時許，為警在臺北市○○區○○
    街125巷7號盤查甲○○與莊憶文，甲○○出示偽造之楊明哲
    身分證件，但被警察發現後，在甲○○身上查獲甲○○販賣
    之塊狀海洛因（淨重30.0公克）與施用毒品海洛因所用之針
    筒九支，在莊憶文皮包內查獲由甲○○放置於其內供販賣之
    毒品海洛因三包（合計淨重11.95公克）與施用毒品海洛因
    所用之針筒二支，經甲○○與莊憶文同意搜索，警察在臺北
    市○○區○○街125巷7號甲○○與莊憶文住處，搜索扣得第
    一級毒品海洛因磚四塊（以上海洛因四整塊與自甲○○身上
    查扣之塊狀海洛因，經送鑑定合計淨重1389.45公克）、及
    供販賣毒品所用之分裝袋四百二十個、電子磅秤一個及販毒
    帳本一本。
四、案經臺北縣政府警察局永和分局報請臺灣臺北地方法院檢察
    署檢察官偵查起訴。
    理  由
一、上訴人即被告甲○○否認販賣第一級毒品海洛因犯行，辯稱
    略以：「沒有販賣海洛因，在住處扣得之海洛因，是供自己
    施用，並非供作販賣用，施俊雄於原審也證明沒有賣毒品給
    他，如果有販賣，應該要有利可圖才會販賣，原審判決認定
    以一塊海洛因磚九十萬元價格買入，卻以二塊一百三十萬賣
    出，還虧本五十萬元，並不合理，原審又以海洛因磚內有添
    加物，所以才以如此價格賣出，但查獲當時，並沒有查獲添
    加物、壓縮機等物，至於系爭一百三十萬元，係因當時被通
    緝，請莊憶文去收取的賭債款項，與毒品並無關係，本案搜
    索扣押之物品係屬違法搜索證據並無證據能力，證人即警員
    楊坤明所證非屬實在」云云。
二、惟查：
(一)、被告犯罪後刑事訴訟法於92年2月6日經總統公布修正，增訂
    第287條之2規定：「法院就被告本人之案件調查共同被告時
    ，該共同被告準用有關人證之規定」，而同法第158 條之3
    明定：「證人依法應具結而未具結者，其證言不得作為證據
    」，並於92年9月1日施行。按刑事審判上之共同被告，係為
    訴訟經濟等原因，由檢察官或自訴人合併或追加起訴，或由
    法院合併審判所形成，其間各別被告及犯罪事實仍獨立存在
    。故共同被告對於其他共同被告之案件而言，為被告以外之
    第三人，本質上屬於證人，為確保被告對證人之對質詰問權
    ，證人於審判中，應依法定程序，到場具結陳述，並接受被
    告之詰問，其陳述始得作為認定被告犯罪事實之判斷依據。
    然，被告以外之人（含共同被告）如在本案審判中已經到庭
    ，經交互詰問後，事實審法院認其先前向法官所為之陳述為
    可採，則屬證據取捨之問題，法院採信共同被告先前所為不
    利被告之陳述，為法所許（95年度台上字第422號判決意旨
    ）。本件被告甲○○、同案共同被告莊憶文於本院前審審判
    期日到庭，雖均拒絕立於證人地位而為陳述（前審卷第160
    頁），惟其等先前之部分自白，並無證據證明係出於強暴、
    脅迫、利誘、詐欺、疲勞訊問、違法羈押或其他不正之方法
    ，即該陳述係本其自由意志所為，當無置疑，且該時甫遭查
    獲，較少亦無暇權衡彼此間之利害關係，復參諸同案共同被
    告莊憶文為被告甲○○之同居人，彼此間存有相當之情誼，
    顯見同案共同被告莊憶文於警詢、偵訊時之供述之外部附隨
    環境應具有較可信之特別情況，否則基於與被告間之情誼、
    或為卸己責，自無接受被告甲○○詰問之可能。綜上，同案
    共同被告莊憶文於警詢及偵訊時所為供述為證明被告甲○○
    犯罪事實存否所必要，而審酌渠等於陳述作成時之情況，核
    無違法取證及證明力明顯過低之瑕疵，亦認為以之作為證據
    為適當，則參酌刑事訴訟法第159條之5規定，同案共同被告
    莊憶文之警詢、偵訊筆錄自得作為證據，合先指明。又莊憶
    文以同案共同被告身分於偵查中向檢察官所為陳述，依92年
    9月1日修正施行前之刑事訴訟法規定，並無需具結之規定，
    而參佐修正後刑事訴訟法第159條之1第2項規定，該等供述
    筆錄亦應有證據能力。至於被告雖辯稱本案搜索扣押之物品
    係屬違法搜索證據並無證據能力等詞，然查，本件係91年11
    月14日凌晨0時許，為警在臺北市○○區○○街125巷7號盤
    查甲○○與莊憶文，甲○○出示偽造之楊明哲身分證，但被
    警察發現後，在甲○○身上查獲甲○○販賣之塊狀海洛因（
    淨重30.0公克）與施用毒品海洛因所用之針筒九支，在莊憶
    文皮包內查獲由甲○○放置於其內供販賣之毒品海洛因三包
    （合計淨重11.95公克）與施用毒品海洛因所用之針筒二支
    ，經甲○○與莊憶文同意搜索，警察在臺北市○○區○○街
    125巷7號甲○○與莊憶文住處，搜索扣得第一級毒品海洛因
    磚四塊（以上海洛因四塊與自甲○○身上查扣之塊狀海洛因
    ，經送鑑定合計淨重1389.45公克）、及供販賣毒品所用之
    分裝袋四百二十個、電子磅秤一個及販毒帳本一本。以上有
    甲○○與莊憶文之自願搜索同意書、搜索扣押證明筆錄在卷
    可查，而甲○○被警察盤查之際，其身分為通緝犯有查捕逃
    犯作業個別查詢報表在卷可查，是甲○○於當時依據刑事訴
    訟法第87條之規定，處於被拘提與逕行逮捕之狀態，則警察
    於盤查後將之逮捕，併依據刑事訴訟法第130條規定搜索甲
    ○○之身體等物件，並由甲○○與莊憶文同意，依據刑事訴
    訟法第131條之1規定，搜索甲○○與莊憶文之住處，程序並
    無違法，縱認有不妥，但依據刑事訴訟法第158條之4之規定
    ，審酌該條各款立法理由以及本件查扣之海洛因與改造槍枝
    狀態，仍認為為本件警察之搜索所取得證據，具備證據能力
    ，是被告甲○○辯稱本案搜索扣押之物品係屬違法搜索證據
    並無證據能力等詞，並非可採。
(二)、本件係經警察合法取得監聽票，監聽門號0000000000、0000
    000000、0000000000號等行動電話自91年6月21日起至91年7
　　月9日之電話，經依刑事訴訟法第277條、第165條之1規定，
  　勘驗全部監聽錄音，作成逐字譯文如附件，該逐字譯文與監
    聽之內容完全相同，業經當事人陳明在卷，是該監聽逐字譯
    文自具備證據能力，監聽譯文第一卷為李肇德數次電話催被
    告交付海洛因，第二十三段為莊憶文明知甲○○指示交付之
    物係第一級毒品海洛因，與甲○○共同基於意圖營利販賣第
    一級毒品海洛因犯意聯絡，依甲○○指示於同年6月21日凌
    晨0時53分許，將前揭海洛因磚交付予李肇德，並向李肇德
    收取一百三十萬元。第37頁為不同海洛因之價格（81、75）
    ，第38頁談及整塊海洛因，第69頁至第77頁為談及海洛因價
    格（75），第110頁談及（海洛因）半個算45，第118頁至第
    119頁談及拿一角（海洛因）試，不是同一批（海洛因），
    不同海洛因一分錢一分貨，（成分好的）稱：「你不划算，
    那十二萬八」等，第121頁詢問海洛因價格後稱價格70，均
    足以證明確實係販賣海洛因（詳細內容如附件逐字譯文）。
(三)、被告甲○○自91年5月間某日起至同年10月中旬某日止，即
    在台北市○○○路91巷4號、台中市○○○街50號等地，陸
    續自綽號白猴之成年男子，以及綽號阿全即林喬旋之成年男
    子等人，以每塊海洛因磚（重量、純度均不詳，亦不同）九
    十萬元、一百十八萬元、一百二十萬元不等之價格販入，業
    經其於警詢時自白不諱（第23671號偵卷第17頁、第18頁、
    第98頁反面、第99頁正、反面、第171頁反面、第172頁正面
    ）。被告甲○○雖辯稱：「原審判決認定伊以一塊海洛因磚
    九十萬元價格買入，卻以二塊一百三十萬賣出，還虧本五十
    萬元，並不合理」等語，但被告係以每塊海洛因磚（重量、
    純度均不詳，亦先後不同）九十萬元、一百十八萬元、一百
    二十萬元不等之價格，陸續向綽號白猴之成年男子販入，則
    其以每二塊一百三十萬元賣出，因無法確知其重量與純度，
    且依據前述監聽譯文第118頁至第119頁談及拿一角（海洛因
　　）試，不是同一批（海洛因），不同海洛因一分錢一分貨，
  　（成分好的）稱：「你不划算，那十二萬八」等，第121頁
    詢問海洛因價格後稱價格70等情，足認被告所販賣之海洛因
    之成分不同，價格即不同，被告辯稱：「一塊海洛因磚九十
    萬元價格買入，卻以二塊一百三十萬賣出，還虧本五十萬元
    ，並不合理」等詞，就如同買進一輛車九十萬，賣出二輛車
    一百三十萬之從帳面上看不合理，但卻未究明究竟是何種車
    ，或者何種成分之海洛因，僅從數量上爭執之矛盾抗辯，所
    為辯解自然不可採信。
(四)、而員警先後在被告甲○○身上以及前開住處所扣得之第一級
    毒品海洛因（含海洛因磚四整塊、塊狀海洛因一包，合計淨
    重1389.45公克），經送法務部調查局鑑定，以化學量色法
    及氣相層析質譜儀分析法檢驗，結果為：該送驗白粉均含第
    1級第6項毒品海洛因成分，合計淨重1389.45公克（包裝重7
    .56 公克），純度65%，純質淨重903.14公克，有法務部調
    查局調科壹字第020005646號鑑定通知書在卷可憑（91年度
    偵字第23671號卷第151頁），且有供販賣毒品海洛因所用或
    預備用之分裝袋四百二十個及電子磅秤一個扣案可佐，雖被
    告甲○○辯稱係供自己施用等語，惟被告甲○○於警詢時自
    承曾投資網咖、販賣贈品、五金百貨、在市場販賣雞鴨，又
    在瓦斯行上班，月入5至8萬元不等，嗣自己當老闆每月營業
    淨收入2、30萬元，營業至91年7、8月就結束營業，本案被
    查獲前遭通緝，之後沒有送瓦斯等語（偵卷第209頁反面、
    第210頁正面），應認其經濟並非富裕，參諸被告甲○○為
    警查獲本案之前為通緝犯（卷附查捕逃犯作業個別查詢報表
    ），此為被告甲○○所是認，其無正當職業與收入，竟向他
    人販入海洛因磚數量淨重高達1389.45公克以上，數量龐大
    ，已逾一己施用之量，並與一般吸毒者一次至多購入數萬元
    而且是散裝毒品之習慣不合，其顯然於販入第一級毒品海洛
    因磚之初，即有賣出營利之意圖。另根據英國藥學協會所編
　　之「ClarksIsolation and Identification　of Drugs」一
  　書所載，海洛因之人體劑量為每四小時施用五至十毫克，惟
    海洛因之使用量隨施用者之成癮性、身體狀況及生活習性等
    因素而有所不同，前揭數據僅供參考，而本件扣案之海洛因
　　合計淨重為1389.45公克，如以前揭最大施用劑量（即每四
  　小時十毫克）計算，約可供一人施用138945次，約為23157.
    5日，將近六十三年半，是被告甲○○豈會為自己施用而購
    買如此鉅量第一級毒品海洛因，顯係購買第一級毒品海洛因
    之初，即有賣出營利之意圖。且依據監聽逐字譯文第33頁至
    第38頁所使用之「賺」，足證被告確實係販賣海洛因獲利。
    倘被告甲○○購入毒品係供自己施用，實無必要在家中備有
    電子磅秤，且若非係要將毒品分裝售出牟利，亦無需備置多
    達四百二十個大小規格相同之分裝袋。又被告甲○○前曾因
    販賣毒品案件，經判處有期徒刑十二年確定，此有被告前案
    紀錄表附卷可稽，應知海洛因係第一級毒品，為政府查緝甚
    嚴之違禁物品，當知販賣第一級毒品所應負之重刑，且明白
    一旦被查獲，應如何不留下證據以規避刑責，若其無營利意
    圖，實無必要甘冒被查獲大量毒品因而可能涉及販賣毒品之
    重罪，乃仍大量進貨，且係販入海洛因磚，並超過一般吸毒
    之用量甚鉅，益徵其係意圖營利而販入第一級毒品海洛因，
    且電子磅秤顯係供販賣測量、分裝袋係供販賣裝放第一級毒
    品海洛因之用。被告甲○○辯稱扣案之海洛因係供自己施用
    及包裝袋是自己外出時用來裝海洛因等語，與常情相悖，尚
    難採信。又同案共同被告莊憶文為警查獲時，警方在其隨身
    背置皮包內扣得海洛因三包在卷可按（合計淨重11.95公克
    ），經送法務部調查局鑑定，以化學量色法及氣相層析質譜
    儀分析法檢驗，結果為：送驗白粉三包均含第1級第6項毒品
    海洛因成分，合計淨重11.95公克（包裝重1.28公克），純
    度13%，純質淨重1.55公克，此有法務部調查局調科壹字第
    020005647號鑑定通知書1紙在卷足憑（毒偵字第2774號卷第
    58頁）。上開海洛因三包同案共同被告莊憶文否認知情，核
    與被告甲○○供稱係伊於莊憶文不知情之情形下放入等語相
    符，益證被告甲○○為尋找買主，利用被告莊憶文以掩飾自
    己販賣犯行。且依前述查獲之海洛因，前者純度65%，後者
    純度13%，足見被告有將海洛因摻雜稀釋之情形，是被告以
    「一塊海洛因磚九十萬元價格買入，以二塊一百三十萬賣出
    」，顯然二者之純度成分不同，而有獲利甚明。
(五)、佐以在被告甲○○前揭住處所扣得之販毒帳本第10頁反面記
    載：「交8兩、出7兩半、欠1兩半、戴3錢、自用2錢、14兩
    、6兩18萬＋8萬＋25萬5千＝51萬5千、8兩、半兩、3兩半28
    萬」等文字及金額（卷附帳冊影本），依前述被告甲○○販
    賣予證人施俊雄海洛因之價格為一錢一萬二千元，換算成一
    兩為十二萬元，與該帳本內所記載之「6兩51萬5千、3兩半2
    8萬」等情，如大量購買能取得折扣之價格大致相符，故該
    帳本內所記載上開文字及金額，應為有關第一級毒品海洛因
    之交易價格。被告雖否認該帳冊字跡，然該帳冊係在被告住
    處查獲，所為辯解並不可採，且共同被告莊憶文於93年4月7
    日原審訊問時亦自承與被告甲○○共同保管該帳本，且該帳
    本內之部分內容亦為其所記載，倘共同被告莊憶文係單純受
    被告甲○○之託前往向阿德收帳，豈會不知收帳內容為何，
    又為何收取高達一百三十萬元款項並未留下收據，此亦與一
    般社會經驗法則未合，且依據卷附監聽逐字譯文顯示，李肇
    德多次電話向被告催交貨（海洛因），而莊憶文送貨（海洛
    因）後隨即電話向被告甲○○回報，堪認被告甲○○與同案
    共同被告莊憶文二人確共同於91年6月21日凌晨0時53分許，
    販賣第一級毒品海洛因予李肇德，並由共同被告莊憶文將第
    一級毒品海洛因交付予李肇德，向其收取一百三十萬元之事
    實。而證人李肇德係辯護人於本院前審聲請傳喚之證人，其
    於本院前審作證時，雖證稱：「曾與甲○○合作開天九牌賭
    場，每天都要結帳，那天甲○○沒有來，交待莊憶文帶著帳
    簿來跟伊算錢，當天給莊憶文一百三十萬元，莊憶文帶著錢
    就走了，還打電話給甲○○說莊憶文將錢帶走了，上開91年
    6月21日之電話監聽紀錄確為與甲○○的通話內容，綽號叫
    阿德，當天莊憶文並未將毒品海洛因磚塊交給我」等語（本
    院上重訴卷第126頁至第128頁）。惟查，證人李肇德所為之
    陳述與卷附監聽譯文第一卷所記載之多次電話催交付（海洛
    因）之具體證據不符，且李肇德係因施用毒品，於本院前審
    作證時尚受強制戒治處分，有臺灣宜蘭戒治所在監或出監受
    刑人資料表在卷可稽，並為證人李肇德所是認，其與被告在
    目前審判環境不佳之情況下，係同輛警備車同自臺灣臺北監
    獄（臺北戒治所）提解至本院作證，長途解送過程並未隔離
    ，等候開庭時間又同暫押於候審室，提解至法庭時，又一起
    解送，是其二人所為陳述合開賭博場所之細節均相符，足徵
    有充分時間串證，且證人李肇德與被告就合開賭博場所之陳
    述，與附件逐字監聽譯文第一卷之記載全然不同，該監聽譯
    文之證據能力與證明力均優於證人李肇德與被告就合開賭博
    場所之陳述，是證人李肇德所為陳述，因與證據不符，不得
    作為被告有利證據。至於被告雖曾請求鑑定帳本上之筆跡，
    是否為被告之筆跡。然該帳本係在被告甲○○住處查扣，且
    共同被告莊憶文亦自承其與被告甲○○共同保管該帳本，該
    帳本內之部分內容為其所記載等情，均已如前述，自無將該
    帳本送請鑑定筆跡之必要。
(六)、販賣第一級毒品海洛因之行為，為法律所禁止，因無合法交
    易市場，自無一定之價格（屬於市場變動性所生之浮動價格
    ），無論係瓶裝或紙包抑或其他方式之包裝，均可以為任意
    分裝增減其重量或份量（即加入不同成分之物質，以減低純
    度、增加重量），且每次買賣之價格亦各有差異，隨供需雙
    方之資力或關係之深淺或需求之數量、貨源之充裕與否、販
    賣者對於資金之需求如何以及各階段政府查緝之態度，進而
    為各種之風險評估，而有各種不同之標準，並非一成不變，
    是被告甲○○以一塊海洛因九十萬元、一百十八萬元、一
    百二十萬元不等價值購入，再將購入之海洛因磚分成大小不
    同塊狀出售，此從被告住處查獲之塊狀海洛因送驗結果為純
    度65 %，但共同被告莊憶文為警查獲時，警方在其隨身背置
    皮包內扣得被告甲○○所放置其內之海洛因經鑑驗結果僅純
    度13%，即堪認被告有將購入較高純度稀釋成低純度之情形
    ，且被告未必照其買入時之原塊狀賣出，甚至有提供一角試
    者（監聽逐字譯文第118頁），以及依據同上譯文所記載之
    （不同成分不同價格）「一分錢一分貨」、（不是這種，不
    是這種價格）「你不划算，十二萬」等等，均可見被告買入
    與賣出之塊狀與成分未必相等大小，或等量等值。則被告甲
    ○○辯稱：「如以每塊海洛因磚九十萬元買入，再以二塊一
    百三十萬元賣出，將虧本五十萬元，不合常理」等語，係故
    意忽略成分以及被告於監聽中自己陳述之前述，不同海洛因
    成分不同價格，所為辯解，自無從採信。本件被告甲○○及
    共同被告莊憶文二人共同販賣第一級毒品海洛因予李肇德之
    犯罪事證明確，被告甲○○此部分犯行堪以認定。
(七)、被告甲○○販賣第一級毒品海洛因予證人施俊雄之事實，業
    據證人施俊雄於92年6月24日警詢及檢察官訊問時證稱：「
    曾經於91年7月8、9日以一錢一萬二千元之價格向被告甲○
    ○購買海洛因二、三次，每次重量約一錢左右，價格為一錢
    一萬二千元，交易過程為先用0000000000號行動電話打給被
    告甲○○表示要購買一包，他就會拿一包一錢的海洛因到台
    北縣土城市○○路○段166號8樓之1住處交給我，我再當場把
    一萬二千元交給他」等語（第23671號偵卷宗第199頁反面、
    第203頁反面），於檢察官複訊證稱：「在警方偵訊過程沒
    有受到強暴脅迫，也沒有疲勞訊問，精神狀況良好」等語（
    偵卷第203頁正、反面），參以證人楊坤明即內政部警政署
    刑事警察局員警於原審證稱：「當時是台灣台北地方法院檢
    察署玉股檢察官在監聽被告甲○○時，有聽到被告甲○○與
    施俊雄對話，所以就發文到我們單位，要我們借訊施俊雄，
    施俊雄原名叫施金水，而通話紀錄的阿水就是證人施俊雄」
    等語（原審卷(二)第185頁反面、第186頁正、反面），核與附
    件門號0000000000號行動電話91年7月7日至8日之電話監聽
    逐字勘驗譯文有被告甲○○、共同被告莊憶文與證人施俊雄
    聯繫等情相符（如第116頁7月8日阿水即施俊雄，與被告在
    電話中討價，稱：「我堂哥在問說」、「那可以再小多少啦
    ？空間有多少？」，被告稱：「空間差不多05左右」），辯
    護意旨爭執並無監聽紀錄，與事證不符，並非可取。且依據
    前述逐字監聽譯文，堪認證人施俊雄於警詢及偵查之證述與
    事實相符，且證人楊坤明亦係因檢察官發文其所屬單位始借
    訊施俊雄，證人楊坤明並無構詞攀誣被告之必要與動機，是
    證人楊坤明所證自屬實在而得採為證據。另證人施俊雄雖於
    原審93年3月8日審理改證稱：「沒有向被告甲○○購買海洛
    因」等語（原審卷(二)第100頁）係事後迴護被告甲○○之詞
    ，不足採信。況衡情被告甲○○與證人施俊雄二人間係朋友
    關係，證人施俊雄雖證稱曾因細故遭被告甲○○毆打，惟二
    人間並無重大仇怨，此亦為被告甲○○於原審訊問時所自承
    ，則證人施俊雄殊無挾嫌誣陷被告甲○○涉犯販賣毒品重罪
    之理，且證人施俊雄於警詢及偵查時對於被告甲○○販賣第
    一級毒品海洛因之犯行均指證明確，足認證人施俊雄前揭於
    警詢及偵查中之證詞，洵屬可採，堪認被告甲○○確有販賣
    第一級毒品海洛因予證人施俊雄。按刑事訴訟法第159條第1
    項規定：「被告以外之人於審判外之言詞或書面陳述，除法
    律有規定者外，不得做為證據」，次按「被告以外之人於司
    法警察官或司法警察調查中所為之陳述，與審判中不符時，
    其先前之陳述具有較可信之特別情況，且為證明犯罪事實存
    否所必要者，得為證據」，刑事訴訟法第159條之2亦訂有明
    文。所謂「先前之陳述具有較可信之特別情況，且為證明犯
    罪事實存否所必要」之要件，係指此項被告以外之人之審判
    外陳述係證明犯罪事實存否所不可缺少之證據，但並非以其
    為認定犯罪事實之「唯一」證據為必要；亦即排除該項證據
    ，其犯罪事實即不能得到完全、充分之證明者，該證據即為
    證明犯罪事實存否所「必要」；至於，除此證據之外，尚有
    其他證據與之相互佐證、補強時，不得即謂此項證據非「證
    明犯罪事實存否所必要」之證據。本件證人施俊雄之警詢筆
    錄，雖與審判中不符，惟其於檢察官復訊時證稱警詢筆錄之
    作成過程並未受到強暴脅迫或疲勞訊問，再參諸證人施俊雄
    為避免刑責加身或於與被告甲○○面對面時礙於人情之考量
    ，而於進入審理程序時始翻異前詞等外部附隨環境之改變，
    其先前之陳述顯然具有較可信之特別情況，且為證明犯罪事
    實存否所必要，自應認為有證據能力。又刑事訴訟法第159
    條之1第2項規定：「被告以外之人於偵查中向檢察官所為之
    陳述，除顯有不可信之情況者外，得為證據」，本件證人施
    俊雄之上揭檢訊證詞與警詢筆錄相符，並無其他顯有不可信
    之情況存在，且又經過具結，符合法定程序，亦應認為有證
    據能力，均可為認定被告販賣毒品予施俊雄之犯行所憑之證
    據，併予敘明。此外，監聽錄音係當庭勘驗於被告確認無誤
    ，記明筆錄，則該逐字譯文依據刑事訴訟法第100條之1之規
    定，因與錄音完全相符，且經勘驗，其之效力已經取代原來
    警察機關或原審不合法程序所製作之譯文，辯護意旨猶爭執
    本判決不採之91年度聲監字第296號監聽譯文，要求被告不
    爭執之施俊雄陳述需作聲紋鑑定，亦非可取。至於從附件監
    聽譯文之阿水即施俊雄所為通訊紀錄，全無與被告或者莊憶
    文有任何不愉快或爭執，反而可見阿水與莊憶文之對話，是
    辯護意旨稱施雄挾怨報復之詞顯不可信。
(八)、本案警方先後在被告身上以及台北市○○區○○街125巷7號
    1樓之被告住處搜索扣得海洛因（含海洛因磚四塊、塊狀海
    洛因一包，合計淨重1389.45公克）、及供販賣毒品所用或
    預備之分裝袋四百二十個、電子磅秤一個及販毒帳本一本。
    另在共同莊憶文隨身背置之皮包內，扣得由甲○○放置於其
    內之第一級毒品海洛因三包（合計淨重11.95公克），此搜
    索乃經被告同意並簽署有自願搜索同意書附卷可稽，且該住
    所當時亦係由被告管理使用中，而被告被逮捕之際，其身分
    係通緝犯，均已續明理由於前，是被告辯護人辯稱該搜索並
    非合法且被告無同意自願受搜索之權利等語，並無足採。
(九)、綜上，本件事證明確，被告所辯並非可採，其犯行應堪認定
    ，並依法論科。
二、論罪科刑部分：
(一)、按海洛因係屬毒品危害防制條例第2條第2項第1款所規定之
    第一級毒品，被告行為後，毒品危害防制條例於92年7月9日
    經總統令公布修正全文，並於93年1月9日施行，修正後之毒
    品危害防制條例第4條增訂製造、運輸、販賣第四級毒品者
    之刑事處罰，原第4項、第5項則順延移列第5項、第6項，惟
    關於販賣第一級毒品之刑罰規定，有關條次、犯罪構成要件
    、法定刑度均無變更，本判決依該條例第4條第1項論被告以
    販賣第一級毒品罪，自無法律變更之比較適用問題。核被告
    甲○○所為，係犯修正前毒品危害防制條例第4條第1項之販
    賣第一級毒品罪。其販賣前後之持有行為，為販賣之高度行
    為所吸收，不另論罪。被告甲○○、共同被告莊憶文二人間
    ，就上揭販賣第一級毒品罪予李肇德之犯行，具有犯意之聯
    絡及行為之分擔，為共同正犯。被告甲○○先後多次販賣第
    一級毒品海洛因之犯行，時間緊接，所犯係構成要件相同之
    罪名，顯係基於概括犯意反覆為之，為連續犯，應依修正前
    刑法第56條之規定，以一罪論，並加重其刑（惟死刑、無期
    徒刑部分不得加重之）。被告行為後，刑法業經總統於94年
    1月7日公布修正，並定於95年7月1日施行（以下稱新刑法，
    而95年7月1日修正施行前刑法則稱舊刑法），其中舊刑法第
    56條連續犯之規定業經廢除，則被告於新刑法施行前之多次
    犯行，因行為後新刑法業已廢除連續犯之規定，顯已影響及
    行為人刑罰之法律效果，依新刑法第2條第1項規定，比較新
    、舊刑法結果，仍應適用較有利於被告之行為時法律即舊刑
    法論以連續犯一罪（最高法院95年第8次刑事庭會議決議參
    照）。至於被告甲○○雖於偵審中供稱其毒品來源其中之一
    為林喬旋之成年男子，警方並依被告甲○○之供述對於林喬
    旋進行跟監，有卷附跟監之地圖及照片等資料在卷可參，唯
    警方並未因而破獲林喬旋販賣毒品海洛因，此有林喬旋之被
    告全國前案紀錄表在卷可參，被告甲○○自無邀得減刑之法
    律理由，附此敘明。
(二)、原審認被告甲○○，罪證明確，予以論罪科刑，固非無見。
    惟查：、被告行為後，毒品危害防制條例及刑法業經修正
    ，原審未及比較新舊法之適用，且依修正後之毒品危害防制
    條例論處，尚有未洽；、被告甲○○之毒品來源，除向綽
    號阿全即林喬旋之成年男子販入外，另向綽號白猴之成年男
    子販入，業據其先後於警詢時供明在卷，原判決僅認定被告
    甲○○向綽號阿全即林喬旋販入，自有未周；、未經扣押
    之門號0000000000、0000000000號行動電話二支，原判決事
    實欄未明確認定屬甲○○所有，遽於理由欄說明該二支行動
    電話係甲○○所有，為供聯絡販賣毒品所用之物，予以宣告
    沒收，亦有違誤；、行為時即修正前毒品危害防制條例第
    19條第1項明文規定，犯該條例第4條之罪，其犯罪所用，或
    其犯罪所得之財物，均沒收之，如全部或一部不能沒收時，
    追徵其價額或以其財產抵償之（本條新舊法相同並未修正）
    ，而毒品危害防制條例第19條第1項關於追徵其價額之規定
  　，係指所得者為金錢以外之其他財物，全部或一部無法沒收
    時，追徵與原物相當之價額而言，不生以財產抵償之問題。
    原判決既認定未扣案之門號0000000000、0000000000號行動
    電話各一支係被告甲○○共同販賣第一級毒品所用之財物，
    依上開規定自應沒收之，如全部或一部不能沒收時，應同時
    諭知追徵其價額，原判決諭知以其財產抵償之，亦有可議。
    、勘驗係法院或檢察官因調查證據及犯罪情形所為之處分
　　，屬法定證據方法之一種。法院行勘驗時，依刑事訴訟法第
  　299條準用同法第150條第3項規定，除有急迫情形外，應就
    勘驗之日、時及處所，通知得在場之當事人及審判中之辯護
    人。依原審法院筆錄記載，原審法院於93年2月3日上午10時
    30分，勘驗「91年度聲監字第096號第8頁至第16頁之監聽內
    容」，勘驗人員為「法官助理蔡仲彥」、「書記官黃秀琴」
　　，並在「台灣台北地方法院法官助理辦公室」為之，且未通
  　知當事人或辯護人在場（原審卷(二)第3頁）。原判決採憑該
    勘驗筆錄為不利於被告之認定，但對於此項勘驗，何以得由
　　合議庭審判長或法官以外之人員行之？「法官助理」在刑事
  　訴訟程序上，究竟有何職權得以替代法院實施勘驗？行勘驗
    時，因何未通知當事人及辯護人在場？其因此所取得之勘驗
    結果（勘驗筆錄）何以得容許為證據？則未置一詞予以權衡
    論敘，併有違誤（最高法院發回要旨參照）。以上原審判決
    尚有未洽。被告上訴仍執陳詞否認犯罪，指摘原判決不當，
    雖無理由，惟原判決既有上開可議之處，自應由本院將原判
    決關於甲○○販賣第一級毒品暨定執行刑部分予以撤銷改判
    。
(三)、爰審酌被告已有販毒前科，其犯罪動機、手段、品行、智識
    程度，查獲之毒品數量甚多，及販賣第一級毒品之行為，使
    人沉迷於毒癮，無法自拔，輕則戕害身心，重則引發各種犯
    罪，實為多種犯罪之源頭，對國家社會之危害可謂至深且鉅
    ，非予嚴懲，不足以遏止毒品犯罪，及其犯後仍飾詞狡卸，
    毫無悔意，犯後態度不良等一切情狀，判處無期徒刑，並依
    刑法第37條第1項規定宣告褫奪公權終身，扣案之海洛因（
    含海洛因磚四整塊、塊狀海洛因一包，合計淨重1389.45公
    克），又海洛因三包（合計淨重11.95公克），均屬第一級
    毒品，均應依修正前毒品危害防制條例第18條第1項前段之
    規定，予以沒收銷燬之，又鑑驗所耗損之毒品，既已廢失，
    自無庸宣告沒收銷燬。另包裹上開毒品海洛因之包裝袋及扣
    案之分裝袋四百二十個、電子磅秤一個、販毒帳本一本，被
    告甲○○自承為其所有（原審卷(二)第115頁、190頁背面，本
    院上重訴審卷第211頁，本院前審卷第76頁、78頁、79頁）
    ，且係供販賣第一級毒品海洛因時之包裝、分裝、測量、記
    帳所用之物，至於未扣案之0000000000號及0000000000號二
    支行動電話（不含SIM卡，因該卡均為電信公司所有），被
    告甲○○供承係渠在跳蚤市場買的（本院前審卷第139頁、
    第160頁），亦屬其所有，係供其販賣第一級毒品海洛因時
    聯絡所用之物，均應依同條例第19條第1項之規定，宣告沒
    收之，行動電話部分追徵其價額。未扣案之販賣第一級毒品
    所
　　得財物一百三十三萬六千元（販賣予李肇德一百三十萬萬元
  　加上販賣予施俊雄三萬六千元），應依同條例第19條第1項
    之規定，宣告沒收之，如全部或一部不能沒收時，以其財產
    抵償之（均如附表所示）。至於警察在甲○○身上查獲施用
    毒品海洛因所用之針筒九支，在莊憶文皮包內查獲由甲○○
    放置於其內施用毒品海洛因所用之針筒二支，均應在另案施
    用毒品部分宣告沒收。
據上論斷，應依刑事訴訟法第369條第1項前段、第364條、第299
條第1項前段，毒品危害防制條例第4條第1項（修正前）、第18
條第1項前段、第19條第1項，刑法第2條第1項前段、第11條前段
、第28條、第37條第1項、刑法第56條（修正前），判決如主文
。
本案經檢察官劉文水到庭執行職務。
中　　華　　民　　國　　96　　年　　4 　　月　　17　　日
　　　　　　　　　刑事第十二庭  審判長法　官   蔡永昌
　　　　　　　　　　　　　　　　　　  法　官   陳榮和
　　　　　　　　　　　　　　　　　　  法　官   施俊堯
以上正本證明與原本無異。
如不服本判決，應於收受送達後十日內向本院提出上訴書狀，其
未敘述上訴之理由者並得於提起上訴後十日內向本院補提理由書
（均須按他造當事人之人數附繕本）。
                                      書記官   孫佩琳
中　　華　　民　　國　　96　　年　　4 　　月　　17　　日
附表：沒收銷燬與沒收之宣告
一、扣案之第一級毒品海洛因磚（含海洛因磚肆整塊、塊狀海洛
    因壹包，合計淨重壹仟佰捌拾玖點肆伍公克）又包（合
    計淨重拾壹點玖伍公克），沒收銷燬之。
二、包裹上開毒品海洛因之包裝袋、分裝袋肆佰貳拾個、電子磅
    秤壹個及販毒帳本壹本，均沒收之。
三、未扣案之門號0000000000、000000000
    0號行動電話各壹支及販賣第一級毒品海洛因所得財物新臺
    幣壹佰拾萬陸仟元，均沒收之。如全部或一部不能沒收
　　時，行動電話部分追徵其價額，販賣所得財物部分，以其財
  　產抵償之。
附錄：本案論罪科刑法條全文
毒品危害防制條例第4條第1項：
製造、運輸、販賣第一級毒品者，處死刑或無期徒刑；處無期徒
刑者，得併科新臺幣一千萬元以下罰金。
